【裁判字號】    98,司財管,213
【裁判日期】    981207
【裁判案由】    指定遺產管理人
【裁判全文】
臺灣高雄地方法院民事裁定           98年度司財管字第213號
聲  請  人  高雄市稅捐稽徵處
法定代理人  乙○○
上聲請人聲請對被繼承人甲○○指定遺產管理人事件，本院裁定
如下：
    主  文
聲請駁回。
程序費用新臺幣壹仟元由聲請人負擔。
    理  由
一、聲請意旨略以：被繼承人甲○○（女，民國○○年○ 月○○日生
    ，身分證統一編號：Ｚ000000000號，生前最後住所：高雄市
    左營區○○○路160 號2 樓之2 ）於94年8 月6 日死亡，惟
    其生前積欠稅捐，而其繼承人均已拋棄繼承權，且其親屬會
    議未於1 個月內選定遺產管理人，為處理相關稅捐事宜，爰
    依法聲請對被繼承人指定遺產管理人等語。
二、按繼承開始時，繼承人之有無不明，而無親屬會議或親屬會
    議未於民法第1177條所定期限內選定遺產管理人者，利害關
    係人或檢察官，始得聲請法院選任遺產管理人。其中「繼承
    人之有無不明」，係指有無繼承人不明，故如確有繼承人，
    僅其所在不明或生死不明者，自不得謂為無人承認之繼承，
    此可將其應承受之遺產與其固有財產，同適用民法第10條及
    非訟事件法關於失蹤人之財產管理事件規定而處理之如已具
    備死亡宣告之要件者，利害關係人或檢察官則得為死亡宣告
    之聲請（見戴炎輝、戴東雄合著中國繼承法83年3 月14版第
    214 頁及陳棋炎、黃宗樂、郭振恭著民法繼承新論82年8 月
    3 版第279 頁均同此旨）。
三、經查：聲請人主張之前揭事實，固據其提出戶政連線除戶資
    料、全國財產稅總歸戶財產查詢清單、高雄市稅捐稽徵處97
    年度綜合所得稅各類所得資料清單、土地及建物登記電子謄
    本、高雄市稅捐稽徵處欠稅總歸戶查詢情形表、戶政連線資
    料、財政部財稅資料中心家庭成員（三親等）資料查詢清單
    、本院家事庭98年2 月18日雄院高94繼優字第1704號函、本
    院家事庭98年2 月18日雄院高94繼優字第1808號函各1 份為
    證；被繼承人甲○○死亡時，其繼承人即配偶蘇榮堂、母親
    賴寶連、兄弟姊妹張素霞、張俊夫、張正一、張書綺業向本
    院聲明拋棄繼承權，亦經本院分別以94年度繼字第1704、第
    1808號准予備查在案，此有本院依職權調取上開卷宗審核無
    誤。惟依前揭繼承人於前開拋棄繼承權事件所提出之繼承系
    統表尚列有被繼承人之二姊張素妙，且依張素妙之戶籍謄本
    （見本院94年度繼字第1704號卷第35頁）記載「其父為張得
    財、母張黃水錦，於民國85年2 月9 日喪失國籍，民國85年
    3 月9 日註銷戶籍」等詞，參照被繼承人甲○○之戶籍謄本
    （見本院94年度繼字第1704號卷第24頁）記載其父為張得財
    、其母為賴寶連，堪認張素妙確係被繼承人甲○○之半血緣
    2 親等旁系血親，自係被繼承人甲○○之第三順位繼承人無
    疑，然張素妙迄今均未向本院聲明拋棄繼承乙節，亦有本院
    前案索引卡查詢─當事人姓名查詢1 件在卷可稽，是本件被
    繼承人既尚有第三順位法定繼承人張素妙存在，非屬無人繼
    承或繼承人不明之情形，揆諸前揭規定與說明，本件聲請人
    指定選任遺產管理人，顯不合法，應予駁回。
四、依非訟事件法第21條第1項、第24條第1項，裁定如主文。
中    華    民    國    98    年    12    月    7     日
                  家事法庭  司法事務官
如對本裁定抗告，須於裁定送達後10日之不變期間內，向本院提
出抗告狀，並繳納抗告費新臺幣1,000元。


司法院資訊處製作；財團法人民間司法改革基金會備份。
